【裁判字號】    97,抗,874
【裁判日期】    970606
【裁判案由】    訴訟救助
【裁判全文】
臺灣高等法院民事裁定                   97年度抗字第874號
抗  告  人  甲○○(DIGGS.
上列抗告人因與相對人國立台北護理學院、丙○○、乙○○間訴
訟救助事件，對於中華民國97年4月18日臺灣台北地方法院97年
度救字第66號所為裁定提起抗告，本院裁定如下：
    主      文
抗告駁回。
抗告費用由抗告人負擔。
    理      由
一、原裁定意旨略以：「聲請人（即本件之抗告人）95年度之綜
    合所得有新臺幣（下同）983,613元， 且本院依職權請聲請
    人檢附其美國稅務資料，西元2007年亦有677,350元， 況本
    件訴訟費用僅7,820元，依聲請人之資力，應足以支付， 難
    認聲請人已窘於生活，缺乏經濟信用而陷於無資力繳納。聲
    請人雖經財團法人法律扶助基金會台北分會准予法律扶助，
    惟聲請人資力狀況既不符法律扶助之事實，依法律扶助法第
    62條但書規定及說明，該會之認定自不能影響本院依法審酌
    是否准予訴訟救助權限之行 使，故聲請人之聲請，並無理由
    ，不應准許。」等語。
二、抗告意旨略以：「依法律扶助法第62條規定，抗告人既經法
    律扶助基金會台北分會認定為無資力，原法院即應依法准許
    本件訴訟救助之聲請。又抗告人目前之經濟狀況與一年前不
    同，原法院逕依抗告人95年度之綜合所得資料及西元2007年
    美國稅籍資料，認定抗告人非無資力，實有不當。爰求廢棄
    原裁定，准予抗告人訴訟救助之聲請。」等語。
三、按民事訴訟法第一百零七條第一項規定：「當事人無資力支
    出訴訟費用者，法院應依聲請，以裁定准予訴訟救助。但顯
    無勝訴之望者，不在此限。」此項請求救助之事由，依同法
    第一百零九條第二項、第二百八十四條之規定，應提出可使
    法院信其主張為真實之一切證據以釋明之。而所謂無資力，
    係指窘於生活，且缺乏經濟信用者而言（參見最高法院二十
    六年滬抗字第三四號、四十三年台抗字第一五二號判例）。
    次按財團法人法律扶助基金會准予法律扶助之無資力者，於
    訴訟程序中，向法院聲請訴訟救助時，固應准予訴訟救助，
    但另有不符法律扶助事實之證明者，不在此限，法律扶助法
    第六十二條定有明文。故法院仍得就當事人資力是否符合民
    事訴訟法之訴訟救助要件進行審查，非絕對受財團法人法律
    扶助基金會審酌之拘束。
四、經查，抗告人雖經財團法人法律扶助基金會台北分會准予法
    律扶助，有該基金會審查表附卷可稽，惟依抗告人所提出之
    95年度綜合所得稅資料清單顯示， 抗告人所得有983,613元
    ，且依抗告人之美國稅務資料，西元2007年抗告人尚有美金
    21,850元之所得，足見抗告人並非窘於生活，且缺乏經濟信
    用而無資力支出訴訟費用。抗告意旨謂：抗告人既經法律扶
    助基金會台北分會認定為無資力，法院即應依法准許訴訟救
    助之聲請；且抗告人目前之經濟狀況與一年前不同，原法院
    逕依抗告人95年度之綜合所得資料及西元2007年美國稅籍資
    料，認定抗告人非無資力，實有不當云云，惟依法律扶助法
    第六十二條但書之規定，法院非絕對受財團法人法律扶助基
    金會審酌之拘束，仍得就當事人資力是否符合民事訴訟法之
    訴訟救助要件進行審查。而卷附之95年度之綜合所得資料及
    西元2007年美國稅籍資料，均是抗告人自行所提出，作為其
    無資力之釋明證據，法院自得據以審查抗告人之資力是否符
    合民事訴訟法之訴訟救助要件，抗告人既未釋明其有何窘於
    生活，且缺乏經濟信用之無資力情事，原法院裁定駁回抗告
    人之訴訟救助之聲請，於法並無不當，況抗告人已於原法院
    裁定後，繳納裁判費7,820元， 此亦有原法院之收據可稽，
    自無再予訴訟救助之必要。抗告意旨猶執前詞指摘原裁定不
    當，求予廢棄，為無理由，應予駁回。
五、據上論結，本件抗告為無理由，爰裁定如主文。
中    華    民    國    97    年    6     月    6     日
                    民事第十庭
                        審判長法  官  黃豐澤
                              法  官  林麗玲
                              法  官  蕭艿菁
正本係照原本作成。
不得再抗告。
中    華    民    國    97    年    6     月    6     日
                              書記官  王秀雲


司法院資訊處製作；財團法人民間司法改革基金會備份。
